【裁判字號】    89,交易,8
【裁判日期】    890331
【裁判案由】    過失致死等
【裁判全文】
臺灣臺東地方法院刑事判決                            八十九年度交易字第八號
    公  訴  人  臺灣臺東地方法院檢察署檢察官
    被      告  甲○○
右列被告因過失致死等案件，經檢察官提起公訴 (八十八年度偵字第三０九八號)，
本院判決如左：
    主      文
甲○○因過失致人於死，處有期徒刑捌月。緩刑貳年。
被訴公共危險部分，無罪。
    事      實
一、甲○○在民國八十八年九月二十五日的下午，大約三點十分左右，開著車牌號碼
    ＦＦ─五一二三號的自用小客車，沿著臺東縣達仁鄉○○○○道路，由北向南的
    方向行駛，在開到離臺東縣警察局大武分局新化派出所以南約一千五百公尺，沒
    有劃標線的道路上，本來應該注意在未劃標線的道路，應靠右行駛，以避免撞到
    對向的來車與行人，而當時的行車視線良好，沒有不能注意的事情發生，不料，
    甲○○並沒有遵守有關行車安全的規定，為了閃避路障而靠左行駛，卻沒有馬上
    將車轉向靠右行駛，此時，在對向的右邊車道上，剛好有蕭春明騎著車牌號碼Ｐ
    ＲＷ─六三二號的重型機車，同時經過，甲○○看見之後，已經閃避不及，正好
    迎面撞上蕭春明所騎的機車，造成蕭春明的頭部受到重創，經過緊急送醫救治，
    因顱內出血而不治死亡。
二、本案是乙○○（死者蕭春明的太太）向臺東縣警察局大武分局提出告訴之後，由
    該局移送臺灣臺東地方法院檢察署檢察官而偵查起訴。
    理      由
甲、有罪部分（過失致死）：
一、對於在右述的時間、地點，因為自己的開車疏失而發生車禍，造成被害人蕭春明
    死亡的犯罪事實，本案的被告甲○○在本院審理時已經明白承認，而且本件車禍
    的肇事原因，確實是要歸究於被告的過失，也有臺灣省花東區車輛行車事故鑑定
    委員會在八十八年十二月二日所出示的八八花鑑字第八八五六二號鑑定意見書附
    在檢察官相驗卷內可以證明。本案中的被害人是因為本件車禍，才造成死亡的事
    實，也經過臺灣臺東地方法院檢察署檢察官督同法醫師相驗明確，可參閱附在相
    驗卷內的相驗屍體證明書、驗斷書與勘驗筆錄。而依照道路交通安全規則第九十
    五條規定：「汽車除行駛於單行道或指定行駛於左側車道外，在未劃標線之道路
    ，應靠右行駛。但遇有特殊情況必須行駛左側道路時，除應減速慢行外，並注意
    前方來車及行人」，被告開車經過發生車禍的地點，自然應該遵守道路交通安全
    規定，保持行車安全的注意義務來駕駛車輛，以避免車禍的發生，再加上，當時
    行車的視線良好，沒有不能注意的情形出現，被告竟然疏於注意而造成本件車禍
    ，使得被害人死亡，被告的行為當然具有過失，而且被告的過失行為，也是造成
    被害人死亡的原因，兩者之間具有相當的因果關係。此外，還有道路交通事故調
    查報告表、臺東縣警察局大武分局新化派出所相驗案件初步調查報告表和現場照
    片多張附在檢察官相驗卷內可以佐證。故本案的事證明確，被告因為自己的過失
    行為，而造成被害人死亡的犯罪行為應可認定。
二、被告所觸犯的罪名是；刑法第二百七十六條第一項的過失致死罪。於是，本院在
    審酌被告犯罪的手段，本件車禍中雙方過失的輕重程度與所生的損害，而且被告
    事後已經和死者的家屬達成和解，可參閱附在本院卷內的和解書，以及被告犯罪
    後的態度等一切情狀，而量處如主文所記載的刑罰。最後，被告沒有犯罪前科，
    此可參閱附在本院卷內的臺灣臺東地方法院檢察署刑案資料查註紀錄表，被告有
    了這一次血淋淋的經驗之後，應該得到教訓而警記在心，相信不會有再次犯罪的
    憂慮，本院因而認為對被告所宣告的刑罰，以暫時不必執行比較適當，所以，一
    併宣告緩刑二年，給他一個改過自新的機會。
乙、無罪部分（公共危險）：
  一、檢察官另外起訴的大意是說：被告甲○○在八十八年九月二十五日的下午，喝
      酒之後（肇事後八小時，呼氣中酒精濃度為每公升０．一五毫克），在不能安
      全駕駛動力車輛的情形下，仍然在臺東縣達仁鄉○○○○道路上開車，並且肇
      事撞人，因而認為被告觸犯刑法第一百八十五條之三的酒醉駕車公共危險罪。
  二、刑事訴訟法第一百五十四條規定：「犯罪事實應依證據認定之，無證據不得推
      定其犯罪事實」；第三百零一條第一項前段復規定：「不能證明被告犯罪者，
      應諭知無罪之判決」。本案並沒有其他的事證，須要本院再行調查，因為被告
      在檢察官偵查以及本院審理中，都明白承認有喝酒開車的事實，並且有酒精濃
      度測試值附卷可以佐證。但是，本案的關鍵在於：被告是在被警察查獲之後的
      八小時，才做了酒精測試，而且被告的酒精濃度測試值僅為每公升０．一五毫
      克（請參閱附在警卷之內的酒精濃度測試表），則被告在車禍發生當時，他的
      精神狀態是否已經達到刑法第一百八十五條之三所規定的「不能安全駕駛動力
      交通工具而駕駛」的程度？本院認為：酒醉開車，要到達不能安全駕駛車輛的
      程度，每每因為個人的體質、身體狀況、有無熬夜、睡眠是否充足、是否常常
      飲酒、肝臟功能代謝是否正常等多樣不同的情形而異，所以，為了避免紛爭，
      法務部才召集相關的部會，依據美、德兩國的認定標準，而訂出酒精濃度呼氣
      已達每公升０．五五毫克或血液濃度達百分之０．一一以上的客觀標準數值，
      提供給檢察官及警方，作為辦案的參考；而這一個客觀標準數值，是在沒有其
      他更有公信力的科學實驗數據出現之前，不失為一種客觀的判定標準，也就是
      說，在沒有其他客觀事實的佐證之下（例如單腳站立、直線走路、轉圈後行走
      等），任何司法機關（包括本院）可以直接根據這種數值而認定行為人已達不
      能安全駕駛動力交通工具的地步，以免陷入人云亦云（例如，有些人的酒量千
      杯不醉，或者有些人喝一杯酒就不醒人事，又或者喝什麼種類的酒比較不會醉
      等）的紛亂爭議之中，本院甚至更認為：除了法務部邀集相關部會所訂出的「
      酒精濃度呼氣已達每公升０．五五毫克或血液濃度達百分之０．一一以上」的
      標準，也是需要加入其他的現場測試（例如，單腳站立、直線走路、轉圈後行
      走），才能更符合科學辦案的要求，如此才能服眾，也才能使司法公信力更加
      提升；但是無論如何，行為人的酒精濃度呼氣，如果是在每公升０．五五毫克
      或者血液濃度達百分之０．一一的標準數值以下，則行為人的精神狀態是否仍
      然處於「不能安全駕駛車輛」的程度？既然法務部訂出這樣的數值標準，並且
      經過大眾媒體的廣為宣傳，已經使得社會大眾得到一種訊息，那就是：「在酒
      精濃度呼氣達每公升０．五五毫克以下，不構成犯罪」，雖然法務部訂出的標
      準數值並不是唯一絕對，可是為了避免辦案的紛爭，現今的酒精濃度呼氣已達
      每公升０．五五毫克的標準數值還是可以為本院所接受，已如前述，但是如果
      說，行為人接受測試以後，所呈現出來的酒精濃度呼氣在每公升０．五五毫克
      以下，如果還要認定行為人是屬於「不能安全駕駛車輛」的精神狀態，為了要
      使人民信服，就必須靠其他客觀的現場事實來加以測試佐證，例如：測試行為
      人是否能夠單腳站立數十秒而不會左右傾倒、雙手伸直踩在直線上走路、令行
      為人轉幾圈之後行走能否正常走路等（當然還有其他的方式）；行為人若是通
      不過以上這些現場客觀事實的測試，接下來，才有可能判斷他是否已經處於不
      能安全駕駛車輛的情況，反過來說，行為人的酒精濃度呼氣在每公升０．五五
      毫克或血液濃度達百分之０．一一的標準數值以下，如果他能通過以上所舉若
      干例子的測試，又或者，在被查獲當時，警方並沒有做以上所說這些類型的測
      試，反而只有做了酒精測試，那麼，本院就不能夠直接依據行為人的酒精濃測
      試值，來判定他已經到達「不能安全駕駛車輛」的程度而認定有罪。以本案的
      情形來看，被告是在被查獲之後的八小時，警方才做了酒精測試，並且沒有做
      任何的現場測試動作，而被告呼氣後酒精濃度含量是在每公升０．一五毫克，
      因此，檢察官從常理判斷，任何人經過八小時之後，酒精濃度呼氣含量還有每
      公升０．一五毫克，那麼，如果在八小時之前測試，一定超過標準數值，所以
      認定被告是酒醉開車，這種推論也不能說沒有道理，但是檢察官要依照證據來
      偵查起訴，如果沒有其他確實的證據，只憑常理推斷，那麼，我們刑事訴訟法
      所規定的整個刑事訴訟程序，以及所要求的「正當法律程序原則」，就可以全
      部拋棄不要了；再從被告在警察訊問時所說：「我攔路過車輛，立即送至大武
      大東診所並轉至太麻里仁和醫院急救，當時我們為了救護傷患，沒有移動現場
      ，事後我返回現場，該機車已移動（原在我停車之右前方水溝旁，）」的情形
      來看，很顯然地，被告的意識狀況很清楚，行動也沒有遲緩，況且，就連當時
      訊問的警察也沒有聞到被告有喝酒的氣味，否則警方也不會在被告肇事後八小
      時，才又做了酒精測試！再者，警方在車禍現場，並沒有叫被告從事喝酒後的
      測試運動，則被告是否達到「不能安全駕駛車輛」的地步，本院在事情發生以
      後，已經無法再回復現場而查知當時的真實狀況，也就無法對此做事後的判斷
      而存有合理的懷疑，所以，在沒有其他證據可以證明被告已達「不能安全駕駛
      車輛」的地步，依據「罪疑唯輕原則」，本院不能夠根據事後的一張酒精測試
      值就來認定被告有罪。
  三、綜合以上的說法，沒有證據能夠證明被告的行為構成不能安全駕駛車輛而駕駛
      的犯罪，本院也無法查出其他事證可以證明被告確實有檢察官所起訴的犯罪行
      為，被告的犯罪屬於不能證明，當然應對被告諭知無罪判決。
據上論斷，應依刑事訴訟法第二百九十九條第一項前段、第三百零一條第一項，刑法
第二百七十六條第一項、第七十四條第一款，罰金罰鍰提高標準條例第一條前段、第
二條，判決如主文。
本案經檢察官洪政和到庭執行職務
中      華      民      國      八十九    年      三    月      三十一  日
                                  臺灣臺東地方法院刑事庭
                                      法  官  甘  大  空
右正本證明與原本無異
如不服本判決，應於送達後十日內，向本院提出上訴狀
                                      書記官  賴  淑  芬
中    華    民    國      八十九      年       四       月       六     日
附記：
刑法第二百七十六條第一項  因過失致人於死者，處二年以下有期徒刑、拘役或二千
元以下罰金。


司法院資訊處製作；財團法人民間司法改革基金會備份。
